【裁判字號】    92,上易,905
【裁判日期】    920529
【裁判案由】    賭博
【裁判全文】
臺灣高等法院刑事判決                            九十二年度上易字第九０五號
    上  訴  人
    即  被  告  甲○○
    選任辯護人  解家源律師
右上訴人因賭博案件，不服臺灣桃園地方法院九十一年度易字第一七一三號，中華民
國九十二年一月二十七日第一審判決（起訴案號：臺灣桃園地方法院檢察署九十一年
度偵字第一六五七八號）提起上訴，本院判決如左：
    主  文
原判決撤銷。
甲○○無罪。
    理  由
一、公訴意旨以：被告甲○○與其夫莊順財基於常業賭博之犯意聯絡，自民國（下同
    ）九十年一月起，在莊順財（另案審理）位於桃園縣八德市○○路七四二號一樓
    「龍欣電子遊藝場」擔任開分員等工作，店內擺設「滿天星」三十五台、「金撲
    克」五台及「雙魚座」五台等電動賭博機具，與不特定人對賭財物，賭博方式由
    前來賭玩之賭客向甲○○或呂玉嬌、邱玉華（二人另案審理）繳付賭資開分下注
    後，憑運氣與各該電動賭博機具對賭，機具則以不特定之機率顯示是否中獎，並
    視中獎後機具面板所示之分數，如賭客不欲再玩，即按所得分數兌換相同比例之
    金錢，賭輸則賭資歸負責人莊順財所有，以此方式與不特定之人賭博財物，並以
    之為常業。嗣於九十一年四月六日二十時五十五分許，沈長原前往上址與喬裝賭
    客之桃園縣警察局八德分局四維派出所警員邱俊壽各自把玩「滿天星」以賭博財
    物時，警員邱俊壽將所贏分數向呂玉嬌兌換現金六千元之際，為警當場查獲，並
    扣得前開賭博機具、賭資七千九百五十元、開分鑰匙二支等物。因認被告涉犯刑
    法第二百六十七條之常業賭博罪嫌。
二、公訴人認被告涉有刑法第二百六十七條之常業賭博罪，無非以：右揭事實，有桃
    園縣警察局八德分局四維派出所警員邱俊壽於九十一年一月三十日立具之查獲現
    場報告一件、莊順財上開獲准登記之桃園縣政府營利事業登記證（九十一年桃商
    登字第○九一○三二二六號）、桃園縣政府電子遊藝場營業級別證（九十一年府
    建商字第○九一○五○○六八○號）影本各一件附卷與前揭賭博機具、櫃檯賭資
    、開分鑰匙等物扣案可資佐證，又扣案之電動賭博機具，依一般行情計，至少數
    十萬元，僅機台設備一項，其規模即遠遠超出前揭營利事業登記資本額八萬元，
    且坊間輸贏動輒上萬，再者「龍欣電子遊藝場」乃大型遊藝場，位處八德市區，
    房租每月五萬元，業據莊順財供明在卷，所費不貲，加之現場查獲員工呂玉嬌、
    邱玉華（以三班制推計，必多於二人）之每月薪資二萬元以上，經營成本不可謂
    不高，如其經營方式乃客戶不繼續把玩時，所累積之高額分數不能兌換現金或任
    何物品，顯與賭客投注大量時間、金錢意在僥倖獲利之心態不符，焉能吸引心存
    僥倖賭客上門把玩，又如何能自九十一年一月開業以來，持續營業以支應其高額
    成本，再依被告沈長原所稱：「進去要看證件」該情觀之，如此情節，衡之一般
    消費型態之商業經營者，唯恐客人不願上門，鮮有以此方式過濾客人之經營方式
    ，反無非凸顯躲避警方查緝之嫌，再查扣案機台之玩法，據莊順財、沈長原等人
    之供述略以：「開分下注，如押中可得二至四十倍，沒中則歸機器，押一下，沒
    四、五秒就知道有無中獎，接著再投注」該情，乃不過一再重複下注，毫無娛樂
    性質之可言，是被告與擔任如上工作之呂玉嬌、邱玉華所辯「不能兌換、絕無賭
    博」等上情，顯與經驗法則有違，不足採信。末查賭博乃對合性共犯之犯罪，賭
    客雖未經「坦承犯行」或「當場逮獲」，然如有排除娛樂性之公然把玩事證，殊
    不能以尚未兌換獲致財物，即認無賭博情事，蓋賭客每次下注所生輸贏結果，即
    該當於刑法上之賭博行為，並非謂於其實際兌換現金之時，方為賭博，否則「賭
    輸者」或「賭博中（一般賭客準備離場時，始有換錢之舉）被獲者」，將永無論
    科賭博罪行之餘地，是本件賭客沈長原既有前揭多次之把玩事實，佐以前述之賭
    博罪證，所辯「不能兌換，或沒贏過、沒換過」云云，核係卸責托詞，亦不足採
    ，為論據。惟訊之被告堅決否認有常業賭博犯行，辯稱：店內電動機具均係娛樂
    台，客人之積分不能兌換現金或獎品，不玩則需作廢，不能保留，絕無賭博情事
    等語。
三、按犯罪事實應依證據認定之，無證據不得推定其犯罪事實，刑事訴訟法第一百五
    十四條定有明文。又認定犯罪事實所憑之證據，雖不以直接證據為限，間接證據
    亦包括在內；然而無論直接或間接證據，其為訴訟上之證明，須於通常一般之人
    均不致有所懷疑，而得確信其為真實之程度者，始得據為有罪之認定（最高法院
    七十六年臺上字第四九八六號判例參照）。經查：
（一）本案查獲之電子遊戲機具「滿天星」三十五台、「金撲克」五台及「雙魚座」
      五台，均係由服務人員開分、洗分等情，業據查獲之員警邱俊壽結證在卷。該
      等電子遊戲機具之玩法，既非以投幣、退幣為之，則本案是否涉有賭博行為，
      自應以客人於遊戲中能否獲取現金，以為輸贏之代價？或於遊戲結束後，得否
      以洗分方式兌換現金？以為判斷依據。查賭博罪性質上屬「必要共犯」之「對
      向犯」，亦即須二以上之行為人，彼此以相互對立之意思合致，始能成立之犯
      罪。本案證人邱俊壽警員係因懷疑「龍欣電子遊藝場」有從事賭博之行為，為
      偵查犯罪而向上級簽報核准，喬裝賭客前往「龍欣電子遊戲場」探訪，有證人
      邱俊壽提出之「桃園縣警察局八德分局探訪工作報告」在卷可稽（見九十一年
      度偵字第六九五九號卷第二八頁）。查警員邱俊壽至「龍欣電子遊藝場」打玩
      「滿天星」目的，既係在於偵查犯罪，並無賭博意思，已與「龍欣電子遊藝場
      」之經營者欠缺「相互對立之意思合致」，自無從成立賭博罪。則本案查獲時
      ，縱警員邱俊壽打玩「滿天星」結束後，有同案被告呂玉嬌為警員邱俊壽洗分
      ，再將所贏分數兌換為現金六千元之行為，亦因欠缺「相互對立之意思合致」
      ，而與賭博罪之構成要件不符。
（二）同案被告即案發時於「龍欣電子遊藝場」打玩「滿天星」為警查獲之客人沈長
      原，始終堅決否認遊戲結束後能以洗分方式兌換現金。證人邱俊壽亦證稱：查
      獲之前，曾三度至「龍欣電子遊藝場」打電玩，僅於本案查獲這次有洗分、兌
      換現金之行為。依卷內事證，亦無證據足證「龍欣電子遊藝場」本案查獲前有
      為顧客洗分、兌換現金之事實。自不得僅以警員邱俊壽指證同案被告呂玉嬌於
      案發時有兌換現金，即推定「龍欣電子遊藝場」於案發前亦均有洗分、兌換現
      金之賭博行為。
（三）查同案被告莊順財經營之「龍欣電子遊藝場」，位處八德市區，房租每月五萬
      元，並有三班制員工，經營成本不低；且進入該遊藝場須檢視證件，所擺設扣
      案機台之玩法為：「開分下注，如押中可得二至四十倍，沒中則歸機器，押一
      下，沒四、五秒就知道有無中獎，接著再投注」，欠缺娛樂性質等情，固與一
      般單純娛樂場不符。然卷內既無證據證明「龍欣電子遊藝場」有為客人兌換現
      金之行為，自不得僅以該遊藝場經營型態與常情不合，即任意推定被告必有賭
      博犯行。況警員邱俊壽亦稱：曾三次至「龍欣電子遊藝場」搜查，僅有本件查
      獲洗分、兌換現金之行為，亦見公訴人指稱「龍欣電子遊藝場」自始即供人賭
      博，要屬無據。
四、綜上所述，本件公訴人起訴被告賭博犯行，要屬無法證明。原審不察，對被告論
    罪科刑，自有違誤。被告上訴，指摘原判決不當，為有理由，自應由本院將原判
    決撤銷，並諭知被告無罪。
五、至被告是否與莊順財共犯電子遊戲場業管理條例第二十二條之罪，因未據檢察官
    起訴，且起訴部分業經判決無罪，已無裁判上一罪關係，本院自無從審理，應由
    檢察官另行處理。
據上論斷，應依刑事訴訟法第三百六十九條第一項前段、第三百六十四條、第三百零
一條第一項，判決如主文。
本案經檢察官李金定到庭執行職務。
中      華      民      國     九十二    年      五     月    二十九    日
                                    臺灣高等法院刑事第十四庭
                                        審判長法  官  陳  祐  輔
                                              法  官  洪  昌  宏
                                              法  官  陳  國  文
右正本證明與原本無異。
不得上訴。
                                              書記官  蔡  棟  樑
中      華      民      國    九十二    年      五      月    二十九    日


司法院資訊處製作；財團法人民間司法改革基金會備份。
